臺灣桃園地方法院民事裁定　　　　　　100年度監宣字第189號
聲　請　人　陳鴻志
相　對　人　陳友圳
關　係　人　陳革令
上列聲請人聲請監護宣告事件，本院裁定如下：
    主    文
宣告陳友圳（男，民國○○年○○月○○日生、身分證統一編號：Ｚ000
000000號）為受監護宣告之人。
選定陳鴻志（男，民國○○年○○月○○日生、身分證統一編號：Ｚ000
000000號）為受監護宣告之人陳友圳之監護人。
指定陳革令（男，民國○○年○○月○○日生、身分證統一編號：Ｚ000
000000號）為會同開具財產清冊之人。
聲請費用由受監護宣告之人負擔。
    理    由
一、本件聲請意旨略以：聲請人為相對人之子女，相對人自民國
    99年02月06日起，因中風，雖經送醫診治但不見起色，近日
    甚且已因精神障礙或其他心智缺陷，致不能為意思表示或受
    意思表示，或不能辨識其意思表示之效果。為此依民法第14
    條第1 項、民事訴訟法第597 條第1 項規定，聲請鈞院准予
    對相對人為監護宣告，並依民法第1111條規定指定陳鴻志為
    相對人之監護人暨指定陳革令為會同開具財產清冊之人，且
    命相對人之監護人及會同開具財產清冊之人於監護開始後二
    個月內開具財產清冊陳報鈞院。若鈞院認相對人尚未達可宣
    告監護之程度，則請依民法第14條第3 項、第15之1 條第1
    項、民事訴訟法第624 之3 條之規定為輔助宣告，並指定陳
    鴻志為相對人之輔助人等語，並提出診斷證明書、親屬系統
    表、親屬名冊及監護宣告同意書等件為證。
二、按「對於因精神障礙或其他心智缺陷，致不能為意思表示或
    受意思表示，或不能辨識其意思表示之效果者，法院得因本
    人、配偶、四親等內之親屬、最近一年有同居事實之其他親
    屬、檢察官、主管機關或社會福利機構之聲請，為監護之宣
    告。」，民法第14條第1 項定有明文。聲請人陳稱聲請本件
    目的係因是為確定相對人之財產以避免被他人盜用。經本院
    於鑑定機關即陳炯旭診所之鑑定醫師陳炯旭前點呼相對人姓
    名，相對人坐輪椅，插鼻胃管，相對人抬頭看一眼，不發一
    語；鑑定人陳炯旭醫師對相對人陳友圳心神及身體狀況鑑定
    後初步認為：相對人無法以言語動作溝通，餘以書面報告回
    覆等語，有本院100 年09月28日訊問筆錄附卷可稽。另參酌
    陳炯旭診所出具精神鑑定報告書略以：陳員（即相對人）應
    為器質性失智症併癲癇之個案，目前日常生活自理需人完全
    協助，無經濟活動及社會性活動能力，故謂因精神障礙或其
    他心智缺陷，致不能為意思表示或受意思表示，或不能辨識
    意思表示之效果，陳員腦梗塞至今約為1 年半，積極復健至
    今約為1 年，能力之進步仍屬有限，未來既使能力有所改善
    ，應仍屬有限等語，有該診所100 年09月29日旭字第100090
    2-1 號函暨所附精神鑑定報告書在卷足按。本院審酌相對人
    因精神障礙已致不能為或受意思表示，聲請人聲請對於相對
    人為監護之宣告，核無不合，應予准許。
三、次按「法院為監護之宣告時，應依職權就配偶、四親等內之
    親屬、最近一年有同居事實之其他親屬、主管機關、社會福
    利機構或其他適當之人選定一人或數人為監護人，並同時指
    定會同開具財產清冊之人。」，「法院為前項選定及指定前
    ，得命主管機關或社會福利機構進行訪視，提出調查報告及
    建議。監護之聲請人或利害關係人亦得提出相關資料或證據
    ，供法院斟酌。」，「法院選定監護人時，應依受監護宣告
    之人之最佳利益，優先考量受監護宣告之人之意見，審酌一
    切情狀，並注意下列事項：（一）受監護宣告之人之身心狀
    態與生活及財產狀況。（二）受監護宣告之人與其配偶、子
    女或其他共同生活之人間之情感狀況。（三）監護人之職業
    、經歷、意見及其與受監護宣告之人之利害關係。（四）法
    人為監護人時，其事業之種類與內容，法人及其代表人與受
    監護宣告之人之利害關係。」民法第1111條第1 項、第2 項
    、第1111條之1 分別定有明文。本院經囑請桃園縣政府社會
    局對兩造及關係人進行訪視，訪視報告略以：（一）聲請監
    護宣告之原因：為瞭解相對人名下財產詳情而聲請此案；（
    二）需求評估：相對人臥床對外界刺激反應不佳，無生活自
    理能力，且有攝護腺癌等多項慢性疾病，有長期生活照顧、
    持續醫療追蹤及生活事務代辦的需求；家屬表示需以此案聲
    請瞭解相對人名下財產狀況；（三）建議：本件之聲請人為
    相對人的長子，會同開具財產清冊之人陳革令為相對人的次
    子，聲請人為相對人的主要照顧者，並以相對人存款支付相
    對人的照顧費用，而陳革令則為瞭解相對人名下財產狀況而
    在聲請人知曉且同意的狀況下，以聲請人名義提出聲請等語
    ，此有桃園縣社會工作師公會100 年09月28日桃姚字第1003
    19號函附桃園縣政府社會局社會工作科監護（輔助）宣告調
    查訪視報告在卷可參。本院審酌聲請人為相對人之長子，並
    為實際照顧相對人之人，關係人為相對人之次子，由渠等繼
    續照應相對人生活，應屬符合相對人之最佳利益，爰依前揭
    規定選定聲請人陳鴻志為相對人之監護人；並指定關係人陳
    革令為會同開具財產清冊之人。
四、爰依民事訴訟法第608條第1項，裁定如主文。
中    華    民    國  100     年    10     月    7    日
                  家事法庭法  官  陳清怡
以上正本係照原本作成。
如不服本裁定關於選定監護人及指定會同開具財產清冊之人部分
，應於裁定送達後10日內向本院提出抗告狀，並繳納抗告費新臺
幣1千元，其餘關於監護宣告部分，不得抗告。
中    華    民    國   100    年    10    月    7     日
                            書記官  楊書棼